【裁判字號】    92,聲判,26
【裁判日期】    920505
【裁判案由】    聲請交付審判
【裁判全文】
臺灣臺中地方法院刑事裁定                          九十二年度聲判字第二六號
    聲  請  人  甲○○
                乙○○
    共同代理人  王叔榮律師
                魏其村律師
    被      告  丙○○
右列聲請人因告訴被告毀損、妨害名譽等案件，不服臺灣高等法院臺中分院檢察署檢
察長駁回再議之處分（九十一年度上聲議字第二九一號），聲請交付審判，本院裁定
如左：
    主  文
聲請駁回。
    理  由
一、聲請交付審判意旨略以：被告丙○○如附表編號１至７所示之行為，其事證已甚
    明確，竟能倖獲不起訴處分，逍遙法外，實難令人信服，爰將聲請交付審判理由
    敘明如左：
  (一)如附表編號１部分：聲請人甲○○家中冷氣之電線通過之位置係位於屋外寬約四
    十五公分之防火巷二樓高度處，斷裂處恰與被告住所二樓窗戶相對，而防火巷又
    無他人出入，除被告以外實無他人可能動手剪斷電線；況被告曾於民國（下同）
    九十一年二月八日發存證信函與聲請人甲○○表示：「貴舍冷氣機請勿對準本宅
    ，夏天時終日噪音盈耳不堪其苦」等語。再者被告曾於九十一年七月十八日手持
    老虎鉗攀爬至聲請人甲○○房屋二樓外牆突出物檢視該毀損之電線，經發現聲請
    人裝有監視器始悻然離去（本件尚在偵查中，有錄影帶附於偵查卷內可證），亦
    足以佐證被告確有毀損電線之行為，否則何以會心虛鬼祟？不起訴處分漏未載明
    此部分不起訴之理由，實難為無違誤。
  (二)如附表編號２部分：聲請人乙○○之配偶廖君華於當日駕駛該自小客車返家臨停
    於被告住處斜對面前而略影響被告車庫之通行，被告竟以腳踹該車右前門致凹陷
    ，廖君華曾在三樓陽台聽聞聲響探查，發現被告立於車邊，廖君華與公公甲○○
    出言質問，被告竟謂該車擋住其出入等語，此既據證人廖君華出庭陳明，檢察官
    未能於不起訴處分書內論述合以證人廖君華之證詞不可採，於法自有未合。
  (三)如附表編號３部分：聲請人甲○○所栽植置於門前之發財樹一棵多次遭被告徒手
    折斷，有遭折斷前後之照片可資佐憑。被告雖辯稱該發財樹係伊啟動電動鐵門時
    遭鐵門捲入折斷，並未用手扯斷云云。惟該樹高逾一人，以其樹枝粗細及放置處
    所即被告住所鐵捲門之空係以觀，客觀上不可能有捲入之情事，此亦經檢察官到
    場勘驗明確，衡情該樹若非遭被告扯斷，乃可逕自否認，何需編織理由意圖卸責
    ？其心虛遁詞適足認定被告確有前揭毀損之犯行。
  (四)如附表編號４部分：聲請人甲○○所有之自小客車與此段期間停放於自宅前，多
    次遭人以不明工具分次劃割車體達二十餘處，而該段期間值被告以斧頭砸毀防火
    巷內之遮雨棚一事，甫經告訴人提出告訴（此部分業經起訴），而聲請人在住家
    周遭從未與他人結怨，因此由常理即可推知此乃被告挾怨報復之行為。
  (五)如附表編號５部分：聲請人乙○○所有之自小客車遭不明人士劃割多處，時值被
    告與聲請人甲○○不睦期間（聲請書誤載為九十一年五月六日，惟經核對聲請人
    於偵訊中之筆錄及公訴人處分書內所載，應為九十一年五月至六月間），再佐以
    被告於偵查期間持續對告訴人即甲○○及其家人（即甲○○之子乙○○等人）騷
    擾之行徑可知，本件乃被告所為，應屬無疑。
  (六)如附表編號６、７部分：被告辱罵聲請人甲○○之地點係公眾往來而為不特定人
    或特定多數人得共見共聞之處，是其行為自應該當於公然侮辱之罪責。又被告雖
    於偵查中辯稱：伊是說「甲○○有在最近一次提訊中說亂丟石頭及亂潑水的人要
    絕子絕孫」（參照九十二年度偵字第一四五一號卷第七頁，聲請人誤植為：「甲○○你在庭訊中說我亂丟石頭及亂潑水的人，要絕子絕孫」），並未說「甲○○
    絕子絕孫」；另伊曾說：「有一位專門破壞鐵捲門之畜生住在附近」，並未罵甲○○「畜生」等語。惟查，聲請人甲○○有無於偵查中為上述表示，勘驗偵查中
    之錄音帶即明；而被告住家鐵捲門有無被破壞，亦可促伊提出修繕證明可資考證
    ，否則被告所辯即屬矯飾之妄詞，不僅不足採信，反足以證明其確有辱罵之惡行
    。至於不起訴處分稱，聲請人於偵查中均會以拍照錄影取得證據，何以遭被告多
    次辱罵未加以錄音採證，有違聲請人之行事風格等語，實屬無稽；概拍照錄影係
    為防範被告接二連三之無賴惡行，始不得不然，焉能就此妄稱此為告訴人之平日
    行事風格？況上述被告辱罵告訴人之時地，並非聲請人設置錄影機之住處周圍，
    且事出突然，毫無預警，聲請人如何可能加以錄音存證？而依常理判斷，天底下
    究有何人會整日配戴錄音機？又有何人會在倒垃圾時也會攜帶錄音機錄音存證。
    在在可見公訴人上述心證嚴重違反社會經驗，實有欲加開罪，何患無詞之嫌。倘
    自由心證果真可「自由」至此，則司法公義蕩然無存。
  (七)綜上所陳，公訴人對被告前揭犯行所為不起訴處分，嚴重違反論理及證據法則，
    且被告之犯嫌復屬重大明確，本件自有重行審理之必要。爰依刑事訴訟法第二百
    五十八條之依規定，聲請交付審判。
二、原不起訴處分書（九十一年度偵字第七二五三號、第一四七一三號、第一四五一
    號）就如附表所示之行為為不起訴處分之意旨略以：
  (一)九十一年偵字第第七二五三號、第一四七一三號部分即本件附表編號１至５之被
    告涉犯刑法第三百五十四條之毀損罪部分：按告訴人之指訴係以被告受刑事訴追
    為目的，不得僅憑告訴人指述遽令被告入罪，且認定被告犯罪事實之證據係指足
    以認定被告確有犯罪行為之積極證據而言，該項證據自需適合於被告犯罪事實之
    認定，此得採為論罪之資料。本件除告訴人之指訴外，並無任何物證或證物足以
    證明被告有該等行為，故應屬無法證明被告有該部分之犯罪行為而認被告罪嫌不
    足等語。
  (二)九十二年度偵第一四五一號部分即本件附表編號６、７之被告涉犯刑法第三百零
    九條第一項之公然侮辱罪部分：按告訴人之指訴係以被告受刑事訴追為目的，不
    得僅憑告訴人指述遽令被告入罪，且認定被告犯罪事實之證據係指足以認定被告
    確有犯罪行為之積極證據而言，該項證據自需適合於被告犯罪事實之認定，此得
    採為論罪之資料。本件除告訴人之指訴外，並無任何物證或證物（如：錄音帶等
    ）可資佐憑；再者證人及告訴人之次子王致祥到庭證稱有聽到被告恫稱「甲○○
    你絕子絕孫」，惟被告與告訴人長期不睦，互控多起案件在地檢署偵查中，早有
    怨隙，且證人王致祥與被告曾互控傷害（臺灣臺中地方法院檢察署九十一年度偵
    字第七二五三號），事證人王致祥之證述恐有偏袒而不足採信。又告訴人與被告
    長期爭訟，告訴人告訴被告案件中均會錄影或拍照存證，何以獨本案未有該等證
    物？或第一次未錄音，第二次即應會採錄音方式以取得證據，何以第二次仍未錄
    音？有違告訴人之行事風格。既無積極證據足資認定被告涉有公然侮辱之犯行，
    自不得僅憑告訴人片面之指述，遽令被告負公然侮辱之刑責等語。
三、原駁回再議聲請書意旨於本次聲請交付審判之範圍所為之駁回理由略以以下數點
    ，因認均詳如原處分所述，原處分核無不合，聲請人仍執陳詞指摘原處分不當，
    非有理由：
  1.如附表編號３部分：系爭發財樹應係被告丙○○啟動鐵捲門時樹枝被鐵捲門捲入
    而折斷。
  2.如附表編號２、４、５部分：聲請人等之轎車縱有被以腳踹或以工具割劃，但乏
    積極證據足認係被告所為。
  3.如附表編號６、７部分：聲請人指被告對其恫稱絕子絕孫及辱罵其為畜生乙節，
    除聲請人片面指訴外，並無任何物証可佐，其子王致祥之証述則難免偏頗，尚難
    採信。
四、按告訴人不服上級法院檢察署檢察長或檢察總長認再議為無理由而駁回之處分者
    ，得於接受處分書後十日內委任律師提出理由狀，向該管第一審法院聲請交付審
    判；法院認為交付審判之聲請不合法或無理由者，應駁回之；認為有理由者，應
    為交付審判之裁定；法院為前項裁定前，得為必要之調查；刑事訴訟法第二百五
    十八條之一、第二百五十八條之三第二項分別定有明文。經查，查聲請人提出告
    訴後，案經臺灣臺中地方法院檢察署檢察官偵查終結，認被告犯罪嫌疑不足，以
    九十一年度偵字第七二五三、第一四七一三、第一四五一號為不起訴處分。後經
    聲請人向臺灣高等法院臺中分院檢察署檢察長聲請再議結果，認聲請人再議之聲
    請無理由而以九十二年度上聲議字第二九一號予以駁回等情，業經本院調取上開
    偵查案卷審閱無訛，復有有臺灣臺中地方法院檢察署前開不起訴處分書二份及臺
    灣高等法院臺中分院檢察署處分書一份在卷可稽。而本件聲請人甲○○、乙○○
    二人皆係於九十二年三月十九日收受前開再議駁回處分書，並於九十二年三月三
    十一日委任王叔榮、魏其村律師向本院聲請交付審判等情，有送達證書二份附於
    臺灣高等法院臺中分院檢察署前開卷與刑事交付審判聲請狀附於本院卷可稽。則
    以聲請人二人收受前開再議聲請駁回處分書後十日之末日乃屬假日之星期六之九
    十二年三月二十九日，則本件聲請人二人於九十二年三月三十一日下午提出本件
    聲請，於程序上尚無不合之處，核先敘明。
五、又按刑事訴訟法於九十一年二月八日經修正公布，新增前述第二百五十八條之一
    ，此乃對於「檢察官不起訴或緩起訴裁量權」制衡之一種外部監督機制，此時，
    法院僅在就檢察官所為不起訴或緩起訴之處分是否正確加以審查，以防止檢察機
    關濫權，依此立法精神，法院就聲請交付審判案件之審查，所謂「得為必要之調
    查」，其調查證據之範圍，自應以偵查中曾顯現之證據為限，不可就告訴人新提
    出之證據再為調查，亦不可蒐集偵查卷以外之證據。又「刑事訴訟法上所謂認定
    犯罪事實之證據，係指足以認定被告確有犯罪行為之積極證據而言，該項證據自
    須適合於被告犯罪事實之認定，始得採為斷罪資料。」、「認定不利於被告之事
    實，須依積極證據，苟積極證據不足為不利於被告事實之認定時，即應為有利於
    被告之認定，更不必有何有利之證據。」、「告訴人之告訴，係以使被告受刑事
    訴追為目的，是其陳述是否與事實相符，仍應調查其他證據以資審認。」，最高
    法院二十九年上字第三一０五號、三十年上字第八一六號、五十二年台上字第一
    三００號著有判例可資參照。經查：
  (一)經本院依職權調閱臺灣臺中地方法院檢察署九十一年度偵字第七二五三號、第一
    四七一三號、第一四五一號卷核閱聲請人原提出告訴內容中，就本件聲請交付審
    判所敘範圍內之如附表所示之犯行，除告訴人本身所指述之內容以外，無非係以
    以下事證為其論述之依據：
  1.如附表編號１所示之告訴內容—冷氣電線遭剪之相片一紙（九十一年偵字第七
    二五三號卷第一六頁）；被告寄發之載明「貴舍冷氣機請勿對準本宅，夏天時
    終日噪音盈耳不堪其苦」等語之存證信函影本一份（九十一年偵字第七二五三號
    卷第九三頁）；防火巷之相片六紙（九十一年度偵字第七二五三號卷第一六一
    頁至第一六三頁）；被告丙○○持鐵鎚進入聲請人甲○○家邊院在丙○○家鐵
    窗附近敲打等情之錄影帶一卷（勘驗筆錄附於九十一年度偵字第七二五三號卷第
    一八九頁至第第一九一頁）。
  2.如附表編號２、４、５之告訴內容—車輛遭砸凹陷之相片三紙（九十一年度偵
    字第七二五三號卷第一八頁）；證人廖君華證稱有於附表編號２所示之時地看
    見被告丙○○站在乙○○之車子邊並表示聲請人乙○○之車子擋住其進出等語（
    九十一年度偵字第七二五三號卷第一０九頁）；車輛遭砸凹陷及遭劃割之相片
    十五張（九十一年度偵字第七二五三號卷第一四七頁至第一五四頁）。
  3.如附表編號３之告訴內容—發財樹遭扯斷前後之相片各一紙（九十一年度偵字
    第七二五三號卷第二０頁）；發財樹遭扯斷之近距離相片三紙（九十一年度偵
    字第七二五三號卷第一五四頁至第一五五頁）。
  4.如附表編號６、７之告訴內容—聲請人甲○○之子王致祥於九十二年一月九日
    偵訊時證述內容（九十二年度偵字第一四五一號第九頁背面）
  (二)被告丙○○堅決否認有何前揭犯行，辯稱：沒有剪冷氣機之電線，沒有踢凹或劃
    割聲請人甲○○或乙○○之車輛，發財樹是被鐵捲門捲進去的，沒有罵聲請人甲○○絕子絕孫或畜生等語。
  (三)由前開事證可知，本件除告訴人即聲請人之指述以外：
  1.於如附表編號１所示之指述事項，該聲請人之冷氣機電線遭剪壞之相片以及防火
    巷之相片僅能證明冷氣機電線的確已經斷掉以及防火巷狹窄且與被告之窗戶相對
    ，惟尚難作為認定被告有剪斷該電線犯行之佐憑；至於存證信函之內容亦僅能證
    明被告苦於聲請人家冷氣機之噪音，尚不得據此推論被告有剪斷冷氣機電線之犯
    行；再者，聲請人所提之錄影帶經公訴人勘驗結果僅發現被告有持老虎鉗在自家
    鐵窗附近敲打，有勘驗筆錄附卷可稽，則此亦難做為被告確實有持不明工具剪斷
    聲請人家冷氣機之電線之犯行。
  2.於如附表編號２、４、５所示之指述事項，縱聲請人與被告雙方嫌隙已深，惟僅
    有車輛遭破壞之相片，尚不得認定即係遭被告所破壞；至於證人廖君華實未明確
    指陳親眼目睹被告有以腳踹踢車輛之犯行，僅有質問之對話仍不足以認定被告確
    實有聲請人所指陳之犯行。
  3.於如附表編號３所示之指述事項，相片僅能證明發財樹有斷裂情形，惟並無其他
    事證足資認定是被告序意圖手扯斷；況且該發財樹之位置依據相片顯示，緊鄰被
    告丙○○家之鐵捲門，以該發財樹所立之位置及斷裂之前枝葉茂密延伸之情形以
    觀，被告丙○○辯稱係開鐵捲門時不小心捲到等語，尚堪採信。
  4.於如附表編號６、７所示之指述事項，公訴人已於不起訴處分書內敘明本件證人
    王致祥與被告早有嫌隙，所證不足為採。至公訴人論及聲請人等均未就該等辱罵
    言詞錄音存證有為其行事作風，故認定本件應無聲請人所指述之公然侮辱情事存
    在固有不妥，惟除去此部分之論述，實亦不足以動搖因無其他相關事證足資佐憑
    致無法認定被告有何公然侮辱聲請人甲○○之心證。
  5.是該案經檢察官偵查之結果，認為被告之罪嫌不足，其結論並無不合，聲請意旨
    實難謂有理由。
  (四)本院再依職權調閱臺灣高等法院臺中分院檢察署九十二年度上聲議字第二九一號
    卷核閱聲請人原提出再議內容中，就本件聲請交付審判所序範圍內之如附表所示
    之犯行，除告訴人本身所指述之內容以外，無非係執同前(一)1.至4.所述陳詞，並
    再三以原檢察官已親臨現場，竟捨棄勘驗被告有無辦法將盆栽之樹葉捲入鐵門之
    門縫中，殊失公正；從錄影帶上應可清晰見被告手持老虎鉗來到被剪斷電線之修
    復現場，顯場並無水管，被告辯稱係為鋸斷水管顯無可採；此外被告踢踹聲請人
    等之車輛有現場目擊證人廖君華、甲○○，並非無證據；再者由聲請人家附近之
    車輛均未見遭破壞，僅有聲請人之車輛屢遭劃割，原因為何？綜合被告曾辱罵聲
    請人甲○○等不法事件，應可認定前述之破壞均係被告出於劣根性所致；又被告
    辯稱未辱罵聲請人甲○○，並稱只是在家中說聲請人甲○○曾在庭訊中有說「甲○○有在最近一次提訊中說亂丟石頭及亂潑水的人要絕子絕孫」，此外沒有罵聲
    請人甲○○是「畜生」云云，究竟聲請人甲○○是否有在庭訊中為前開說詞，應
    可調閱庭訊錄音帶即可明之，故認原檢察官未就已存在之事證作合法之處理而有
    失公允等語。
  (五)惟查，聲請交付審判時，法院調查證據之範圍，應以偵查中曾顯現之證據為限，
    不可就告訴人新提出之證據再為調查，亦不可蒐集偵查卷以外之證據，已如前述
    ，故原承辦檢察官未於現場勘驗系爭發財樹是否能如同被告所述之遭鐵捲門捲入
    折斷一事，尚非本院所得調查之證據；又聲請人其餘聲請再議之理由，已在原臺
    灣臺中地方法院檢察署檢察官偵訊時一再表明，而原檢察官於處分書中即已清楚
    敘明其得心證之理由乃是因除告訴人之指述外，別無其他物證可資證明被告有聲
    請人所指之犯行；而原臺灣高等法院臺中分院檢察署之駁回再議聲請書中亦敘明
    聲請人所聲請之事項均缺乏積極證據足資認定係被告所為，且認聲請人甲○○之
    子王致祥之證述難免有偏頗而認原處分核無不合等情，業據本院調閱該九十二年
    度上聲議字第二九一號處分書核閱屬實。另綜合本院調閱原於臺灣臺中地方法院
    檢察署偵查中之卷證資料所查明如前述(三)所敘明者，堪信聲請人聲請再議，實未
    能符合准許再議之實體要件。
五、綜合上情，本院認原處分書以被告所為並無告訴人所指之毀損、公然侮辱等犯行
    ，而駁回告訴人對臺灣臺中地方法院檢察署檢察官不起訴處分之再議聲請，於法
    洵無不合，處分書所載理由並未違背論理法則或其他證據法則，聲請人聲請交付
    審判，為無理由，應予駁回。
六、依刑事訴訟法第二百五十八條之三第二項前段裁定如主文。
中      華      民      國      九十二      年      五      月    五    日
                                臺灣臺中地方法院刑事第七庭
                                    審判長法  官 夏一
                                          法  官 李秋娟
                                          法  官 林學晴
右正本證明與原本無異。
不得抗告。
                                          書記官
中      華      民      國      九十二      年      五      月    五    日
~FO
附表
~x0g2;
┌───┬────────┬────────┬─────┬────────
│編  號│犯罪時間        │犯罪地點        │被害人    │行為方式
│      │（民國）        │（臺中市○○街）│          │
├───┼────────┼────────┼─────┼────────
│  １  │九十年十一月一日│四號防火巷屋外二│甲○○    │持不明之工具剪斷
│      │下午二時許      │樓中間          │          │電線
│      │                │                │          │
├───┼────────┼────────┼─────┼────────
│  ２  │九十一年十一月三│七號住處門前    │乙○○    │以腳踹車號Ｂ３—
│      │日上午七時三十分│                │          │５２號自小客車致
│      │許              │                │          │門凹陷一處
├───┼────────┼────────┼─────┼────────
│  ３  │九十年十一月至十│四號住處門前    │甲○○    │徒手扯斷發財樹樹
│      │二月間          │                │          │
│      │                │                │          │
├───┼────────┼────────┼─────┼────────
│  ４  │九十一年一月間起│四號或六號門前或│甲○○    │以工具劃割ＮＲ—
│      │至同年四月十五日│巷內            │          │４１自小客車多次
│      │止              │                │          │車體受損二十餘處
├───┼────────┼────────┼─────┼────────
│  ５  │九十一年五至六月│四號住處門前或巷│乙○○    │以工具劃割車號Ｂ
│      │間（聲請意旨誤為│內              │          │２６５２號自小客
│      │五月六日）      │                │          │二十次
├───┼────────┼────────┼─────┼────────
│  ６  │九十一年十二月二│六號之被告自己住│甲○○    │對外恫罵「甲○○
│      │日十六時三十分許│處內            │          │絕孫」
│      │及翌日上午九時許│                │          │
├───┼────────┼────────┼─────┼────────
│  ７  │九十二年一月四日│七巷巷口        │甲○○    │對被害人甲○○罵
│      │上午七時三十分許│                │          │生」二次
│      │                │                │          │
└───┴────────┴────────┴─────┴────────


司法院資訊處製作；財團法人民間司法改革基金會備份。
